【裁判字號】    89,易,419
【裁判日期】    891011
【裁判案由】    誣告
【裁判全文】
臺灣臺中地方法院刑事判決                          八十九年度易字第四一九號
    公  訴  人  臺灣臺中地方法院檢察署檢察官
    被      告  甲○○
                丙○○
    共      同
    選任辯護人  王通顯
右列被告因誣告案件，經檢察官提起公訴（八十八年度偵緝字第一○七八號、一○七
九號），本院判決如左：
    主  文
甲○○、丙○○均無罪。
    理  由
一、公訴意旨略以：被告甲○○、丙○○明知渠等以被告甲○○名義簽發、臺灣土地
    銀行太平分行第一二六九－一帳號、票號ＣＬＡ0000000號、面額新台幣
    （下同）二萬一千五百元、發票日民國八十七年六月三十日之支票乙紙，係於八
    十七年五月間持向乙○○調借現款使用，並未遺失，詎被告二人因屆時無法兌現
    ，乃基於共同犯意之聯絡，由被告甲○○於八十七年（起訴書誤載為八十八年）
    六月二十九日，向台灣土地銀行太平分行謊報上開支票已於不詳日期在台中市○○○路八二六號遺失，申報掛失止付，同時填具致警察局之遺失票據申報書，未
    指定犯人，而以書面向警察局誣告他人犯侵占遺失物罪。嗣因乙○○將上開支票
    背書轉讓於張達錩，由張達錩提示請求付款，因上開支票業經掛失止付而遭退票
    ，始查悉上情，因認被告涉犯刑法第一百七十一條第一項之未指定犯人誣告罪嫌
    。
二、公訴人認被告涉有右揭誣告罪嫌，無非以被告共持上開支票向乙○○調借現款之
    事實，業據證人乙○○及乙○○之父吳元和證述綦詳，而上開支票復經乙○○背
    書，乙○○倘非經被告同意當無在支票上背書自暴犯罪跡證之理等語，為其論據
    。訊據被告甲○○、丙○○均堅決否認有右揭犯行，並均辯稱：上開支票確係在
    台中市○○○路八二六號其所開設之檳榔攤內遺失，並未持票向乙○○調借現款
    等語。
三、按犯罪事實應依證據認定之，無證據不得推定其犯罪事實，刑事訴訟法第一百五
    十四條定有明文。再認定不利於被告之事實，須依積極證據，茍積極證據不足為
    不利於被告事實之認定時，即應為有利於被告之認定，更不必有何有利之證據（
    最高法院三十年上字第八一六號判例意旨參照）。經查，證人乙○○於警訊、偵
    查及本院審理中固均證稱上開支票係被告持向伊調借現款而交付，惟乙○○於警
    訊中稱：「該支票是我嬸嬸丙○○於八十七年五月五日向我借用新台幣二萬一千
    五百元時交付給我的．．．我不清楚（甲○○是否知道丙○○持該張支票週轉現
    金）」（見臺灣臺中地方法院檢察署八十七年度偵字第二三六三一號卷第七頁背
    面至第八頁），於偵查中則稱：「（支票）是我叔叔甲○○向我調現，是我嬸嬸
    丙○○交給我的，金額、日期也是填好的」（見同上卷第二十頁背面），嗣則改
    稱：「該支票是八十七年六月初甲○○、丙○○拿到我家向我借錢」、「我嬸嬸
    丙○○一人來我家拿該張票向我換錢，是有一天晚上九點多來我家的，我不知甲○○是否知情，我嬸嬸拿票來向我借錢」、「我意思是他們夫妻二人有到我家，
    而她借錢之事我不知甲○○知情否」（見臺灣臺中地方法院檢察署八十八年度偵
    緝字第一○七八號卷第十八頁、第三十四頁及被面），依證人乙○○之前開證述
    ，或稱係被告丙○○向其借款、或稱係被告甲○○向其借款而由被告丙○○交付
    上開支票、或稱係被告丙○○一人持票至伊住處借款、或稱係被告二人同至伊住
    處借款，就究係何人借款、一人或二人前往伊住處借款，前後所述不一，按乙○○茍有出借現款予被告之事實，縱因事隔久遠，就借款之細節或因記憶模糊而無
    法巨細靡遺詳述，然終不致連究係何人借款亦無法清楚記憶，其竟連究係何人借
    款亦前後所述不一，乙○○稱上開支票係因被告持以向其週轉現金而交付云云，
    是否屬實，已頗滋疑；再證人即乙○○之父吳元和於偵查中雖亦證稱被告二人有
    同往伊住處向乙○○借款之事實，然其稱被告至伊住處之時間係在傍晚（見臺灣
    臺中地方法院檢察署八十八年度偵緝字第一○七八號卷第三十四頁），而乙○○
    於偵查及本院審理中均稱被告二人至伊住處之時間係在晚上八、九點（見同上卷
    第三十四頁背面、本院八十九年三月一日審判筆錄），衡諸常情，一般通稱之傍
    晚與晚間八、九點時間相距甚遠，應不致混淆不清無法分辨，證人乙○○與吳元
    和就被告前往借款之時間所述亦相齟齬，足見證人乙○○、吳元和之證詞均有瑕
    疵存在，核諸乙○○於本案之地位雖屬證人，然乙○○就其究係如何取得上開支
    票，有是否受刑事訴追之直接之利害關係，吳元和則為乙○○之父，父子至親，
    實不足僅憑乙○○、吳元和尚有瑕疵之證述，逕據為認定被告有罪之證據；雖被
    告就有無以上開支票向乙○○調借現款乙節，經送請法務部調查局進行測謊，被
    告丙○○、甲○○否認有以上開支票向乙○○借款部分，經測試結果均呈情緒波
    動反應而呈有說謊之現象，固有法務部調查局鑑定通知書在卷可按，然測謊之結
    果除因受測者對問題之關心程度而有所影響外，亦時因每個人之情緒反應各有不
    同，有人稍受刺激即暴跳如雷，有人雖受刺激仍心平氣和，亦難僅憑測謊之結果
    作為判決之唯一依據。至證人乙○○於將上開支票交付張達錩以抵付消費款時，
    固有在上開支票背書，然支票係屬支付證券，依背書及交付而轉讓乃為其流通之
    常態，在支票上背書僅能證明背書人為票據債務人之一，應負票據債務責任，尚
    難以有背書之行為為認定背書人向其前手取得票據之原因，故而，亦難僅因乙○○有在上開支票上背書，即遽行推定被告有向乙○○借款並交付上開支票之事實
    ；再參諸被告於八十七年六月二十九日向土地銀行太平分行申報遺失而掛失止付
    後，旋於翌日即上開支票之發票日提存票面額二萬一千五百元，有台灣土地銀行
    太平分行申請備查單影本乙紙在卷可稽，足見被告於上開支票之票載發票日屆至
    時，並非無支付之能力，被告顯亦非因欠缺使上開支票兌現之能力，故而予報失
    止付甚明，而支票只要於發票日屆至前為掛失止付之通知，即能阻止付款人為付
    款，是亦難以被告申報掛失止付有所延宕而推定其有誣告之犯行。綜據上述，本
    案除乙○○、吳元和有瑕疵之證述外，並無其他積極證據足資證明被告確有誣告
    之犯行，揆諸前開說明，乃屬不能證明被告犯罪，自應為被告無罪之諭知。
據上論斷，應依刑事訴訟法第三百零一條第一項，判決如主文。
中        華        民        國    八十九    年    十    月    十一    日
                                臺灣臺中地方法院刑事第二庭
                                    法  官  呂麗玉
右正本證明與原本無異。
如不服本判決，應於判決送達後十日內向本院提出上訴狀，上訴於臺灣高等法院臺中
分院( 須附繕本 )。
                                    書記官
中        華        民        國    八十九    年    十    月    十六    日


司法院資訊處製作；財團法人民間司法改革基金會備份。
